【裁判字號】    97,易緝,79
【裁判日期】    970603
【裁判案由】    詐欺
【裁判全文】
臺灣板橋地方法院刑事判決              97年度易緝字第79號
公  訴  人  臺灣板橋地方法院檢察署檢察官
被      告  丁○○
                    （
上列被告因詐欺案件，經檢察官提起公訴（96年度偵緝字第2682
、2683、2684號）及移送併辦（96年度偵字第26444號），被告
於準備程序進行中就被訴事實為有罪之陳述，本院合議裁定由受
命法官獨任進行簡式審判程序並判決如下：
    主  文
丁○○幫助意圖為自己不法之所有，以詐術使人將本人之物交付
，處有期徒刑柒月；減為有期徒刑參月又拾伍日，如易科罰金，
以新臺幣壹仟元折算壹日。
    事  實
一、丁○○依一般社會生活之通常經驗，預見提供其申請之行動
    電話門號予真實姓名年籍不詳之人使用，可能幫助詐欺集團
    作為犯罪工具使用，竟仍不違背其本意，基於幫助他人詐欺
    取財之犯意，由真實姓名年籍不詳之自稱「吳經理」之某成
    年男子先將辦理下列3 支行動電話易付卡門號所需費用共新
    臺幣（下同）900 元交付丁○○，丁○○即接續於民國95年
    12月20日向和信電訊股份有限公司（下稱和信公司）新莊中
    華特約服務中心申購取得0000000000號行動電話門號（輕鬆
    打易付卡型）之通訊晶片卡（即SIM 卡）1 張，又於同年月
    23日向遠傳電信股份有限公司（下簡稱遠傳公司）土城中央
    門市店申購取得0000000000號行動電話門號（易付卡型）之
    通訊晶片卡1 張，再於同年月24日向和信公司板橋漢生東特
    約服務中心申購取得0000000000號行動電話門號（輕鬆打易
    付卡型）之通訊晶片卡1 張後，旋將上開通訊晶片卡3 張均
    交付予「吳經理」使用，「吳經理」則另交付900 元之報酬
    予丁○○。嗣「吳經理」所屬之詐欺集團成員基於意圖為自
    己不法所有之犯意，分別為下列詐欺取財之犯行：(一)上開詐
    欺集團成員自稱係亞信資產管理中心「吳主任」，於95年12
    月27日向李清森佯稱可代其辦理貸款云云，「吳主任」並留
    下丁○○所申辦之上開0000000000號行動電話門號及湯新男
    所申辦之0000000000號行動電話門號（湯新男涉犯詐欺取財
    罪嫌部分由臺灣基隆地方法院檢察署檢察官另案偵辦）以供
    李清森與其聯繫之用，「吳主任」並以辦理貸款需要提供金
    融機構帳戶資料為由，致李清森陷於錯誤而於96年1 月2日
    15時許，將其設於臺北富邦商業銀行屏東分行之帳號000000
    000000號帳戶及屏東廣東路郵局之帳號00000000000000號帳
    戶之存摺、提款卡及印章均交付該詐欺集團成員，該詐欺集
    團取得上開帳戶後，於96年1 月10日13時許，由集團成員假
    冒軍中輔導長身分打電話向甲○○佯稱：其子與人發生衝突
    ，打傷對方須賠償云云，要求甲○○匯款，致甲○○陷於錯
    誤，依其指示匯款11萬6千6百元至李清森之前開臺北富邦商
    業銀行帳戶內，旋遭詐欺集團成員提領。(二)該詐欺集團某成
    員自稱係「勝昌公司」之「吳小姐」，於96年1月10日13時
    許，以電話向詹萬益佯稱可幫其代辦貸款云云，「吳小姐」
    並留下丁○○所申辦之前開0000000000號行動電話門號及湯
    新男所申辦之上開0000000000行動電話門號暨王國展所申辦
    之0000000000行動電話門號（王國展涉犯詐欺取財罪嫌部分
    由臺灣臺南地方法院檢察署檢察官另案偵辦）供詹萬益與其
    聯繫使用，並要求詹萬益提供金融機構帳戶資料以便辦理貸
    款，致詹萬益陷於錯誤而於同年月15日將其所開立之基隆市
    ○○街郵局之局號：0000000、帳號0000000之帳戶存簿、金
    融卡等資料交付該詐欺集團成員後，該集團成員於同年月18
    日11時許，以未顯示號碼之電話向丙○○佯稱為其友人，因
    遭倒會需向其借款周轉云云，致丙○○陷於錯誤於同日匯款
    9 千元至詹萬益之前開郵局帳戶內。該詐欺集團成員又於同
    年月18日12時許，以未顯示號碼之電話向壬○○佯稱為其友
    人，急需向其借款云云，致壬○○陷於錯誤，而匯款9千元
    至詹萬益之前開郵局帳戶內。該詐欺集團成員又於同年月19
    日，以電話向庚○○佯稱為其阿姨，急需向其借款云云，致
    庚○○陷於錯誤，而匯款3萬元至詹萬益之前開郵局帳戶內
    。該詐欺集團成員復於同年月22日，以未顯示號碼之電話向
    戊○○佯稱為其友人，急需向其借款云云，致戊○○陷於錯
    誤，而匯款1萬7千元至詹萬益之前開郵局帳戶內。該詐欺集
    團成員又於同年月23日以電話向辛○○佯稱為其阿姨，急需
    向其借款云云，致辛○○陷於錯誤，而於同日匯款5萬元（
    起訴書誤載為3萬元）至詹萬益之前開郵局帳戶內。(三)該詐
    欺集團某成員自稱「陳經理」，於96年3月初，透過網路向
    己○○佯稱可以出售網路遊戲破解版軟體（俗稱大補帖，起
    訴書誤載為任天堂WII電子遊戲機）云云，致己○○陷於錯
    誤，依詐欺集團成員所留之丁○○所申辦之00000000 00、
    0000000000號行動電話門號及0000000000、0000000000 號
    行動電話門號（此2支行動電話門號之申請使用人為王中國
    、張三明，均由檢察官另案偵辦），與「陳經理」聯繫，雙
    方約定於96年3月3日在高雄市○○路、仁愛街口郵局見面，
    嗣「陳經理」改稱為規避警方查緝而取消見面，並要求己○○持金融卡至自動櫃員機鍵入范姜永泰（涉犯幫助詐欺取財
    罪嫌部分由臺灣桃園地方法院另案審理中）所有之第一商業
    銀行中壢分行帳戶之帳號00000000000號並依指示操作以確
    認其身分，惟己○○操作數次均失敗，該詐欺集團成員再向
    己○○佯稱因其數次操作自動櫃員機失敗，已引起金管會之
    注意，同時該詐欺集團某成員再向己○○自稱係金管會之「
    劉先生」，向己○○佯稱其涉嫌洗錢，為免帳戶遭凍結，指
    示己○○需匯款2萬5千元至范姜永泰之上述第一商業銀行中
    壢分行帳戶內，致范姜永泰陷於錯誤而於同年月3日將2萬5
    千元存入范姜永泰之上開第一商業銀行中壢分行帳戶內，嗣
    「陳經理」於同年月4日再以電話向己○○佯稱其需將所有
    之2家合作金庫帳戶與專戶辦理帳戶連結云云，致己○○陷
    於錯誤而將其所有之合作金庫帳戶辦理帳戶連結，並將轉帳
    密碼告知「陳經理」，該詐欺集團成員旋於同年月6日自己○○之合作金庫大順分行之帳號0000000000000號及
    0000000000000帳戶共轉出23萬1千元至范姜永泰之新竹國際
    商業銀行新屋分行帳號00000000000000帳戶內，旋遭詐欺集
    團提領。
二、案經高雄市調查處、基隆市政府警察局第二分局、屏東縣政
    府警察局分別移送臺灣桃園、基隆、屏東地方法院檢察署檢
    察官呈請臺灣高等法院檢察署檢察長令轉臺灣板橋地方法院
    檢察署檢察官偵查起訴，及高雄市政府警察局苓雅分局報請
    臺灣高雄地方法院檢察署檢察官呈請臺灣高等法院檢察署檢
    察長令轉臺灣板橋地方法院檢察署移送併案審理。
    理  由
一、按「除被告所犯為死刑、無期徒刑、最輕本刑為三年以上有
    期徒刑之罪或高等法院管轄第一審案件者外，於前條第一項
    程序進行中，被告先就被訴事實為有罪之陳述時，審判長得
    告知被告簡式審判程序之旨，並聽取當事人、代理人、辯護
    人及輔佐人之意見後，裁定進行簡式審判程序。」刑事訴訟
    法第273 條之1 第1 項定有明文。本件被告所犯刑法第30條
    第1 項、第339 條第1 項之幫助詐欺取財罪，非屬最輕本刑
    為3 年以上有期徒刑之罪，且被告於本院97年5 月20日準備
    程序進行中，已就被訴之事實為有罪之陳述，經審判長告知
    被告簡式審判程序之旨後，被告及公訴人均同意改依簡式審
    判程序審理，本院合議庭乃依上揭規定，裁定本件由受命法
    官獨任進行簡式審判程序，合先敘明。
二、上揭事實，業據被告丁○○於本院審理時自白不諱，核與證
    人詹萬益、丙○○、壬○○、庚○○、辛○○、戊○○、己○○、李清森、甲○○於警詢時指述之情節相符，並有詹萬
    益所使用0000000000號行動電話與詐欺集團所使用之000000
    0000號電話連繫之通話明細、上開詹萬益之郵局帳戶之客戶
    歷史交易清單、辛○○等人轉帳匯款之自動櫃員機交易明細
    表、上開范姜永泰之第一商業銀行中壢分行及新竹國際商業
    銀行新屋分行帳戶之開戶資料及交易明細表、丁○○申請使
    用0000000000、0000000000號行動電話門號之和信輕鬆打客
    戶資料卡及預付型門號逾上限申請切結書影本、上開000000
    0000號行動電話門號之遠傳易付卡客戶資料卡及預付型門號
    逾上限申請切結書影本各1 份附卷可稽。本案事證明確，被
    告之犯行洵堪認定。
三、按刑法上之幫助犯，係對於犯罪與正犯有共同之認識，而以
    幫助之意思，對於正犯資以助力，而未參與實施犯罪之行為
    者而言。是以，如未參與實施犯罪構成要件之行為，且係出
    於幫助之意思提供助力，即屬幫助犯，而非共同正犯。查被
    告將其所申購領得之上開行動電話門號通訊晶片卡3 張一併
    提供予真實姓名年籍不詳之成年人「吳經理」用以詐騙被害
    人之財物，係基於幫助他人詐欺取財之犯意，而未參與詐欺
    取財犯行之構成要件行為。上開詐欺集團成員施以詐術，使
    上開被害人陷於錯誤而交付財物之行為，均係犯刑法第339
    條第1 項之詐欺取財罪。核被告所為，係犯刑法第30條第1
    項前段、第339 條第1 項之幫助詐欺取財罪。被告以一次幫
    助行為，同時幫助詐欺集團成員先後向上揭被害人詐取財物
    ，係想像競合犯，應從一幫助詐欺取財罪處斷。又被告基於
    幫助之犯意而為非屬詐欺取財犯行之構成要件行為，為幫助
    犯，爰依刑法第30條第2 項之規定，按正犯之刑減輕之。又
    檢察官移送併辦部分，與起訴書記載上開事實欄第1 段(三)所
    示犯罪事實相同，附此敘明。爰審酌被告曾於91年間因提供
    其所申裝之市內電話供詐欺集團使用，犯幫助詐欺取財罪，
    經臺灣臺中地方法院於96年10月23日以95年度訴字第2282號
    判決處有期徒刑4 月，減為有期徒刑2 月，於96年11月26日
    確定，有臺灣高等法院被告前案紀錄表1 份附卷可考（本案
    未因此構成累犯），竟於該案偵審期間不知悔改，再犯本案
    ，其提供行動電話門號通訊晶片卡供他人詐欺取財，助長詐
    騙財產犯罪之風氣，增加被害人尋求救濟之困難，兼衡被告
    犯罪之動機、目的、手段及犯罪後於偵查中否認犯罪，於本
    院審理時始坦承犯行之態度等一切情狀，量處有期徒刑7 月
    。又被告之犯罪時間係在96年4 月24日以前，雖然檢察官於
    偵查中以被告因另犯公共危險罪經本院以96年度交簡字第14
    1 號判決處拘役30日確定而未到案執行，經臺灣板橋地方法
    院檢察署於96年5 月28日以96年板檢榮執葵緝字第2702號通
    緝書發布通緝在案，而於96年7 月16日以板檢榮偵廉緝字第
    3707號通緝書就本件予以併案通緝，嗣於96年9 月14日為警
    緝獲。惟依法院辦理96年減刑案件應行注意事項第9 點規定
    ，仍應依中華民國96年罪犯減刑條例第2 條第1 項第3 款規
    定，減其宣告刑2 分之1 ，並依同條例第9 條諭知如易科罰
    金之折算標準。
據上論斷，應依刑事訴訟法第273 條之1 第1 項、第299 條第1
項前段，刑法第30條第1 項前段、第2 項、第339 條第1 項、第
55條、第41條第1 項前段，刑法施行法第1 條之1 第1 項、第2
項前段，中華民國96年罪犯減刑條例第2 條第1 項第3 款、第7
條、第9 條，判決如主文。
本案經檢察官乙○○提起公訴、由檢察官黃佳權到庭執行職務。
中    華    民    國    97    年    6     月    3     日
                  刑事第九庭  法  官  樊  季  康
以上正本證明與原本無異
如不服本判決應於送達後10日內敘明上訴理由，向本院提出上訴
狀
                              書記官  梁  宜  庭
中    華    民    國    97    年    6     月    9     日
附錄本案論罪科刑法條全文：
中華民國刑法第339條
（普通詐欺罪）
意圖為自己或第三人不法之所有，以詐術使人將本人或第三人之
物交付者，處5年以下有期徒刑、拘役或科或併科1千元以下罰金
。
以前項方法得財產上不法之利益或使第三人得之者，亦同。
前二項之未遂犯罰之。


司法院資訊處製作；財團法人民間司法改革基金會備份。
